臺灣高雄地方法院刑事判決
109年度金訴字第49號
                                     109年度金訴字第95號
公  訴  人  臺灣高雄地方檢察署檢察官
被      告  劉沛喬



選任辯護人  柯宏奇律師
            王炳人律師
被      告  李珊妤



上列被告因詐欺等案件，經檢察官先後提起公訴（109年度偵字
第6190號、109年度偵字第18699號）及移送併辦（109年度偵字
第11970號），由本院合併審理，因被告於準備程序進行中就被
訴事實均為有罪之陳述，本院合議庭裁定由受命法官獨任依簡式
審判程序審理，判決如下：
    主  文
辛○○犯三人以上共同詐欺取財罪，共捌罪，各處有期徒刑陸月。
應執行有期徒刑壹年陸月。
辛○○未扣案之犯罪所得新臺幣壹萬柒仟元沒收，於全部或一部不
能沒收或不宜執行沒收時，追徵其價額。
李珊妤犯三人以上共同詐欺取財罪，共捌罪，各處有期徒刑陸月
。應執行有期徒刑壹年陸月。
李珊妤未扣案之犯罪所得新臺幣伍仟元沒收，於全部或一部不能
沒收或不宜執行沒收時，追徵其價額。
    事  實
一、辛○○、李珊妤分別透過網際網路獲得訊息，以其手機內通訊
    軟體FACEBOOK MESSENGER或LINE，與真實姓名年籍不詳、暱
    稱「Ruby Wu」、「陳新元」、「CHEN」之成年人聯繫後，
    辛○○自民國107年12月17日起（追加起訴書誤載為107年11月
    24日起）、李珊妤自107年12月10日起（追加起訴書誤載為1
    07年11月30日起），參與「Ruby Wu」、「陳新元」、「CHE
    N」、與暱稱「陳經理」、「一路長紅」及其他成員所組成3
     人以上、以實施詐術為手段、具有持續性及牟利性之有結
    構性詐欺集團組織（無證據證明該詐欺集團組織成員有未成
    年人），由辛○○擔任第一層收水手，負責向提款車手收取詐
    欺贓款，李珊妤擔任第二層收水手，負責向第一層收水手收
    取詐欺贓款（辛○○、李珊妤涉犯參與犯罪組織犯行，分別經
    臺灣雲林地方法院以109年度訴字第144號、臺灣臺南地方法
    院以108年度訴字第1079號判決確定），而與該詐欺集團不
    詳成員共同意圖為自己不法之所有，共同基於意圖為自己不
    法所有之三人以上共同犯詐欺取財及隱匿詐欺所得去向之一
    般洗錢犯意聯絡，先由該詐欺集團不詳成員，以如附表編號1
    至8所示詐騙方法，詐欺如附表編號1至8所示之壬○○○、己○○
    、丁○○○、戊○○、甲○○（原名田沛濡）、庚○○○、癸○○、乙○○○（下稱壬○○○等8人），致壬○○○等8人均陷於錯誤而於如附
    表各編號所示之匯款時間、地點，依詐欺集團成員之指示將
    如附表各編號所示之款項匯至樂靜美（樂靜美所涉部分，部
    分另經檢察官為不起訴處分確定，部分另經本院審結）、鄭
    詩穎（鄭詩穎所涉部分，另經檢察官為不起訴處分確定）名
    下帳戶內，並由樂靜美或鄭詩穎提領款項後，於附表各編號
    所示「第一層收水時間、地點、金額」欄交付予辛○○，復由
    辛○○於附表各編號所示「第二層收水時間、地點、金額」欄
    交付李珊妤收受，再由李珊妤上繳轉交予該詐欺集團不詳成
    員，以此方式製造金流斷點，致無從追查而隱匿上開詐欺所
    得之去向。嗣因壬○○○等8人發覺受騙後報警處理，始循線查
    悉上情。
二、案經壬○○○、己○○、戊○○、甲○○、庚○○○、癸○○、乙○○○訴由
    高雄市政府警察局刑事警察大隊報告臺灣高雄地方檢察署檢
    察官偵查起訴及移送併辦。
    理  由
壹、程序部分
    本件被告辛○○、李珊妤（下合稱被告2人）所犯係死刑、無
    期徒刑、最輕本刑為3年以上有期徒刑以外之罪，被告辛○○
    就被訴事實、被告李珊妤就109年度偵字第18699號追加起訴
    書附表一編號9、10、11、12以外之被訴事實，於本院準備
    程序中均為有罪之陳述，經受命法官告知簡式審判程序之旨
    ，並聽取當事人、辯護人之意見後，本院合議庭認無不得或
    不宜改依簡式審判程序進行之情形，爰依刑事訴訟法第273
    條之1第1項、第284條之1規定，裁定由受命法官獨任進行簡
    式審判程序。又本件所引屬於審判外陳述之傳聞證據，依同
    法第273條之2規定，不受第159條第1項關於傳聞法則規定之
    限制，依法有證據能力，均合先敘明。
貳、實體部分
一、認定事實所憑之證據及理由：
　　上揭事實，業經被告2人於本院審理中坦承在卷（見本院A一
    卷第409頁，本院A二卷第40、47頁，本院B卷第69、141、31
    4、321頁），互核與證人樂靜美、鄭詩穎警詢及偵查中之證
    述、證人黃婷萱、謝定程於警詢中之證述、證人即告訴人壬○○○、己○○、戊○○、甲○○、庚○○○、癸○○、乙○○○於警詢中之
    證述、證人即被害人丁○○○於警詢中之證述相符。本案復有
    下列書物證：㈠與被告2人參與犯罪組織及與依指示收取車手
    提領之贓款有關：辛○○與「Ruby Wu」之臉書訊息、辛○○與
    「陳新元」、「chen」、「一路長紅」之Line訊息對話紀錄
    （見警A二卷第57至69頁反面，警A三卷第94至106頁反面，
    警A四卷第149至174頁）、辛○○提出之取得的金融卡影本、
    辛○○提出之交易明細表、存款收執聯、辛○○手寫之交通餐費
    支出報帳單及車票、收據影本（見警A二卷第70、71至73、7
    4至80頁，警A四卷第175、176至170、181至187頁）、鄭詩
    穎與「Ruby Wu」之臉書訊息、鄭詩穎與「陳新元」、「che
    n」之Line訊息對話紀錄（見警A三卷第49至50、51至55、59
    至93頁）、雲林縣警察局108年度保字第42號扣押物品清單
    （所有人辛○○）、扣押物品照片、本院109年12月25日準備
    程序當庭勘驗辛○○另案被扣押之三星牌手機內與「chen」、
    「陳新元」、「一路長紅」的LINE對話紀錄及手機內與「Ru
    dy Wu」的Facebook Messenger對話紀錄勘驗筆錄暨截圖（
    見本院A一卷第291至293、297至334、341至343頁）、李珊
    妤與詐欺集團成員（暱稱「一路長紅」、「RubyWu」、「陳
    經理」、「陳新元」）之LINE對話紀錄（警B卷第403至408
    頁）、臺灣銀行三民分行108年9月9日三民營字第108500106
    41號函檢送樂靜美帳號000000000000號帳戶開戶基本資料及
    交易明細、樂靜美臺灣銀行帳戶基本資料及存摺存款歷史明
    細表、陽信商業銀行永康分行108年9月16日陽信永康字第10
    80057號函檢送樂靜美帳號0000000000號帳戶開戶基本資料
    及交易明細（見警A二卷第82至83頁，警A四卷第188至190、
    191至192頁，偵A一卷第45至52、第55至62頁，警B卷第387
    至390、391至392頁）、國泰世華商業銀行存匯作業管理部1
    08年9月3日國世存匯作業字第1080125286號函檢附之鄭詩穎
    帳戶基本資料及交易往來明細、鄭詩穎中國信託銀行帳戶基
    本資料及交易往來明細（見警A三卷第107至112、113至115
    頁，警A四卷第193至197、198至202頁，警B卷第393至401、
    403至408頁）、台新銀行108年8月5日台新作文字第1082304
    0號函暨所附鄭詩穎申設帳號000-0000000000000帳戶之交易
    明細（見警B卷第409至415頁）；㈡附表各編號告訴人、被害
    人遭詐騙之書證：【附表編號1：壬○○○】樂靜美提領畫面、
    樂靜美手機GOOGLE時間軸資料、車牌號碼000-0000號車輛詳
    細資料報表、樂靜美提領一覽表、新竹縣政府警察局竹北分
    局竹北派出所受理詐騙帳戶通報警示簡便格式表、金融機構
    聯防機制通報單、壬○○○渣打銀行帳戶存摺影本、壬○○○跨行
    匯款交易明細、壬○○○詐欺案LINE對話截圖、165專線協請金
    融機構暫行圈存疑似詐欺款項通報單（見警A一卷第8、9、1
    5、22頁，警A二卷第33頁反面至34頁反面、35至43頁，警B
    卷第160至163、164至165、167至177頁）、【附表編號2：
    己○○】臺北市政府警察局文山一分局復興派出所受理詐騙帳
    戶通報警示簡便格式表、內政部警政署反詐騙案件紀錄表、
    陽信商業銀行警示通報回函、郵政跨行匯款申請書（見警A
    二卷第46至48頁，警A四卷第104至108頁，警B卷第185至187
    、189頁）、【附表編號3：丁○○○】臺灣銀行匯款憑條影本
    、丁○○○臺灣銀行存摺影本、桃園市政府警察局桃園分局景
    福派出所受理詐騙帳戶通報警示簡便格式表（見警A二卷第5
    1至52頁，警A四卷第113至116頁，警B卷第195至198頁）、
    【附表編號4：戊○○】戊○○新光銀行國內匯款申請書、戊○○
    帳戶存摺影本、臺北市政府警察局大同分局民族路派出所受
    理詐騙帳戶通報警示簡便格式表（見警A一卷第19至20頁，
    警A二卷第55至56頁，警A四卷第121至123頁，警B卷第203至
    205頁）、【附表編號5：田沛濡】新北市政府警察局新莊分
    局光華派出所金融機構聯防機制通報單、新北市政府警察局
    新莊分局光華派出所受理詐騙帳戶通報警示簡便格式表（見
    警A三卷第37至38頁，警B卷第211至213頁）、【附表編號6
    ：庚○○○】郵政跨行匯款申請書、桃園市政府警察局桃園分
    局中路派出所受理詐騙帳戶通報警示簡便格式表、金融機構
    聯防機制通報單、165專線協請金融機構暫行圈存疑似詐欺
    款項通報單（見警A三卷第40至42頁，警A四卷第136至138頁
    ，警B卷第217至223頁）、【附表編號7：癸○○】癸○○107年1
    2月21日合作金庫商業銀行匯款申請書帶收入收據、入戶電
    匯匯款回條、高雄市政府警察局鳳山分局五甲派出所受理詐
    騙帳戶通報警示簡便格式表、金融機構聯防機制通報單（見
    警A三卷第45至47頁，警A四卷第143至146頁，警B卷第225至
    231頁）、【附表編號8：乙○○○】乙○○○提出之國泰世華銀行
    存款憑證、新北市政府警察局新莊分局新樹派出所受理詐騙
    帳戶通報警示簡便格式表（見警A三卷第33至34頁，警A四卷
    第127至128頁，警B卷第235至237頁）、鄭詩穎107年12月21
    日提領畫面（見警A三卷第48頁）；㈢與指認相關書證：樂靜
    美108年8月8日指認辛○○犯罪嫌疑人紀錄表、辛○○109年3月1
    1日指認樂靜美、楊淑伶犯罪嫌疑人紀錄表、鄭詩穎109年3
    月31日指認犯罪嫌疑人紀錄表、鄭詩穎109年3月25日指認犯
    罪嫌疑人紀錄表（見警A一卷第5至7頁，警A二卷第15至17、
    29至31頁，警A三卷第13至16頁，警A四卷第22至26、46、69
    至75頁）等件在卷可稽，足認被告2人之自白與事實相符，
    渠等犯行已堪認定，均應依法論科。
二、論罪科刑：
  ㈠按共同正犯之成立，祇須具有犯意之聯絡及行為之分擔，既
    不問犯罪動機起於何人，亦不必每一階段犯行，均須參與，
    若共同實施犯罪行為之人，在共同意思範圍內，各自分擔犯
    罪行為之一部，相互利用他人之行為，以達其犯罪之目的，
    其成立不以全體均參與實施犯罪構成要件之行為為要件；參
    與犯罪構成要件之行為者，固為共同正犯；以自己共同犯罪
    之意思，參與犯罪構成要件以外之行為，或以自己共同犯罪
    之意思，事前同謀，而由其中一部分人實行犯罪之行為者，
    亦均應認為共同正犯，使之對於全部行為所發生之結果，負
    其責任；另共同正犯之意思聯絡，原不以數人間直接發生者
    為限，若有間接之聯絡者，亦包括在內，如甲分別邀約乙、
    丙犯罪，雖乙、丙間彼此並無直接之聯絡，亦無礙於其為共
    同正犯之成立（最高法院34年上字第862號、73年台上字第1
    886號、77年台上字第2135號、92年度台上字第2824號判決
    意旨參照）。參以目前詐欺集團之犯罪型態，自架設詐騙電
    話機房平台，至刊登廣告、收購人頭帳戶、撥打電話實施詐
    騙、指定被害人匯款帳戶、自人頭帳戶提領款項、取贓分贓
    等階段，乃係需由多人縝密分工方能完成之集團性犯罪。是
    本案被告辛○○、李珊妤分別擔任詐欺集團第一層、第二層收
    水手，辛○○依詐欺集團成員指示向第一線提款車手收取詐欺
    贓款後轉交李珊妤，再經李珊妤轉交予上手，被告所分擔之
    工作，雖非詐欺取財行為之全程，與其他成員間，亦未必有
    直接之犯意聯絡，然被告2人所參與其間之部分行為，仍為
    詐欺集團取得告訴人、被害人財物之全部犯罪計畫之一部分
    行為，而共同達成不法所有之犯罪目的，未逾越合同意思之
    範圍。據此，被告2人就本件詐欺集團詐騙告訴人財物之犯
    行，仍屬有犯意聯絡及行為分擔，自屬共同正犯。
  ㈡又依現行洗錢防制法（於105年12月28日修正公布，於106年6
    月28日生效施行）第2 條第2 款、第3 條第2 款規定，掩飾
    或隱匿刑法第339 條犯罪所得之本質、來源、去向、所在、
    所有權、處分權或其他權益者，即構成洗錢行為。是依修正
    後洗錢防制法，掩飾刑法第339 條第1 項詐欺取財犯罪所得
    去向之行為，亦可構成洗錢罪。倘行為人意圖掩飾或隱匿特
    定犯罪所得來源，而將特定犯罪所得交予其他共同正犯予以
    隱匿，或由共同正犯以虛假交易外觀掩飾不法金流移動，即
    難認僅單純犯罪後處分贓物之行為，應仍構成該法第2條第1
    或2款之洗錢行為（最高法院109年台上字第436號、第1135
    號判決意旨參照）。是被告辛○○於附表「第一層收水時間、
    地點、金額」欄，收取車手提領之贓款，於「第二層收水時
    間、地點、金額」欄轉交予李珊妤，再經李珊妤轉交上手，
    該等行為已製造金流斷點，使偵查機關難以追查帳戶金流，
    以達掩飾詐欺犯罪所得之本質及去向，自屬洗錢防制法所稱
    之洗錢行為。
  ㈢另按加重詐欺罪，係侵害個人財產法益之犯罪，其罪數之計
    算，核與參與犯罪組織罪之侵害社會法益有所不同，審酌現
    今詐欺集團之成員皆係為欺罔他人，騙取財物，方參與以詐
    術為目的之犯罪組織。倘若行為人於參與詐欺犯罪組織之行
    為繼續中，先後多次為加重詐欺之行為，因參與犯罪組織罪
    為繼續犯，犯罪一直繼續進行，直至犯罪組織解散，或其脫
    離犯罪組織時，其犯行始行終結。故該參與犯罪組織與其後
    之多次加重詐欺之行為皆有所重合，然因行為人僅為一參與
    犯罪組織行為，侵害一社會法益，屬單純一罪，應僅就「該
    案中」與參與犯罪組織罪時間較為密切之首次加重詐欺犯行
    論以參與犯罪組織罪及加重詐欺罪之想像競合犯，而其他之
    加重詐欺犯行，祗需單獨論罪科刑即可，無需再另論以參與
    犯罪組織罪，以避免重複評價。是如行為人於參與同一詐欺
    集團之多次加重詐欺行為，因部分犯行發覺在後或偵查階段
    之先後不同，肇致起訴後分由不同之法官審理，為裨益法院
    審理範圍明確、便於事實認定，即應以數案中「最先繫屬於
    法院之案件」為準，以「該案件」中之「首次」加重詐欺犯
    行與參與犯罪組織罪論以想像競合。縱該首次犯行非屬事實
    上之首次，亦因參與犯罪組織之繼續行為，已為該案中之首
    次犯行所包攝，該參與犯罪組織行為之評價已獲滿足，自不
    再重複於他次詐欺犯行中再次論罪，俾免於過度評價及悖於
    一事不再理原則。至於「另案」起訴之他次加重詐欺犯行，
    縱屬事實上之首次犯行，仍需單獨論以加重詐欺罪，以彰顯
    刑法對不同被害人財產保護之完整性，避免評價不足（最高
    法院109年度台上字第3945號判決要旨參照）。查被告辛○○
    所涉參與組織犯罪防制條例罪部分，業經臺灣雲林地方法院
    以109年度訴字第144號刑事判決有罪在案，於110年11月30
    日判決確定；被告李珊妤所涉參與組織犯罪防制條例罪部分
    ，亦經臺灣臺南地方法院以108年訴字第1079號判決有罪在
    案，並於109年6月30日判決確定，而本案為被告辛○○、李珊
    妤參與同一犯罪組織之繼續行為，是其本案參與同一犯罪組
    織之行為，並非最先繫屬於法院之案件，揆諸前開說明，即
    不再另論涉犯組織犯罪條例之犯行，附此敘明。
  ㈣核被告辛○○、李珊妤就附表編號1至8所為，均係犯刑法第339
    條之4第1項第2款之三人以上共同詐欺取財罪及洗錢防制法
    第14條第1項之一般洗錢罪。被告2人就上開各自所涉犯行，
    與上開事實欄所載之其他詐欺集團成員間，有犯意聯絡及行
    為分擔，應論以共同正犯。被告辛○○、李珊妤均係以一行為
    觸犯上述數罪名，均為想像競合犯，各應從一重論以三人以
    上共同詐欺取財罪。被告2人所犯上開8罪間，犯意各別，行
    為互殊，應予分論併罰。至檢察官移送併辦部分（109年度
    偵字第11970號），與被告辛○○經起訴並經本院論罪科刑之
    犯行全部相同，屬同一犯罪事實，本院自得併予審理，附此
    敘明。
  ㈤刑之減輕事由：
　⒈按想像競合犯之處斷刑，本質上係「刑之合併」。其所謂從
    一重處斷，乃將想像競合犯組成之評價上數罪，合併為科刑
    一罪，其所對應之刑罰，亦合併其評價上數罪之數法定刑，
    而為一個處斷刑。易言之，想像競合犯侵害數法益者皆成立
    犯罪，論罪時必須輕、重罪併舉論述，同時宣告所犯各罪名
    ，包括各罪有無加重、減免其刑之情形，亦應說明論列，量
    刑時併衡酌輕罪部分量刑事由，評價始為充足，然後依刑法
    第55條前段規定「從一重處斷」，非謂對於其餘各罪可置而
    不論。因此，法院決定處斷刑時，雖以其中最重罪名之法定
    刑，做為裁量之準據，惟於裁量其輕重時，仍應將輕罪合併
    評價在內。依洗錢防制法第16條第2項規定：「犯前二條之
    罪，在偵查或審判中自白者，減輕其刑」，被告辛○○、李珊
    妤於審理中均坦承本案洗錢犯行，堪認被告2人對上開洗錢
    之犯行，均已自白，其等所涉上開犯行原均應依上揭自白減
    輕之規定減輕其刑，然依照前揭罪數說明，被告2人就上開
    犯行係從一重論處三人以上共同詐欺取財罪，然就被告2人
    此部分想像競合輕罪得減刑部分，本院於依刑法第57條量刑
    時，將併予審酌（最高法院108年度台上字第4405、4408號
    判決意旨參照決意旨參照）。
　⒉被告2人如附表編號1至8所示加重詐欺犯行，均依刑法第59條
    規定酌減其刑：
　⑴按刑法第59條規定犯罪之情狀可憫恕者，得酌量減輕其刑，
    其所謂「犯罪之情狀」，與同法第57條規定科刑時應審酌之
    一切情狀，並非有截然不同之領域，於裁判上酌減其刑時，
    應就犯罪一切情狀（包括第57條所列舉之10款事項），予以
    全盤考量，審酌其犯罪有無可憫恕之事由（即有無特殊之原
    因與環境，在客觀上足以引起一般同情，以及宣告法定低度
    刑，是否猶嫌過重等等），以為判斷（最高法院95年度台上
    字第6157號判決意旨參照）。
　⑴查被告2人所犯三人以上共同詐欺取財罪部分，其法定最低刑
    度為「1 年以上有期徒刑」，不可謂為不重，被告2人於本
    院審理中均坦承犯行，業如前述，又考量被告2人雖參與詐
    欺集團，然均僅聽命集團其他成員之指揮，擔任收水手，並
    依指示交付款項予指定之他人，均屬於較末端、外圍之分工
    者，其惡性、可非難性與詐欺集團核心主導成員相比顯然較
    輕；又被告2人雖因經濟情況不佳，未能與全部告訴人達成
    和解，但被告辛○○與附表編號4所示之告訴人戊○○、附表編
    號5所示之告訴人甲○○調解成立，並獲告訴人戊○○、甲○○諒
    解，有本院調解筆錄、刑事陳述狀在卷可參（見本院A一卷
    第195至197、205至207頁），被告李珊妤則與附表編號3所
    示之被害人丁○○○調解成立，有本院調解筆錄在卷可佐（見
    本院B卷第209至210頁），可見被告2人犯後已盡力填補犯罪
    所生損害，已見悔意。又被告辛○○另案所涉加重詐欺案件，
    經臺灣雲林地方法院以109年度訴字第144號判決有罪，定應
    執行刑為有期徒刑1 年6月，並為緩刑3 年之宣告，於110 
    年11月30日確定；被告李珊妤另案所涉加重詐欺案件，經臺
    灣台南地方法院以108年度訴字第1079號判決有罪，定應執
    行刑為有期徒刑1年4月，並為緩刑3年之宣告，有告2人之臺
    灣高等法院被告前案記錄表、臺灣雲林地方法院109年度訴
    字第144號刑事判決、臺灣臺南地方法院108年度訴字第1079
    號刑事判決可參（見本院A二卷第5至21頁，偵B卷第19至25
    頁），可知被告2人所犯另案，經其他法院審理後均認為適
    宜給予緩刑宣告。本院審酌被告2人本案如附表編號1至8所
    示犯行，與上開另案，均係加入同一詐欺集團後，所為相同
    手法之犯罪，犯罪時間相近，罪質相類，僅因不同被害人分
    別報案，訴訟進度不同致未能合併審理判決，但應受刑罰評
    價之程度應屬相當。然因上開另案之判決分別已對被告辛○○
    、李珊妤為有期徒刑之宣告確定，依刑法第74條第1 項第1 
    款規定，本案即不能再對被告2人為緩刑宣告；而本案如對
    被告2人科以刑法第339 條之4 第1 項第2款三人以上共同詐
    欺取財罪之法定刑度（1 年以上7 年以下有期徒刑），則上
    開另案之緩刑宣告必將因刑法第75條第1項第2 款規定須遭
    撤銷，是為避免上開另案法院所為緩刑宣告促被告2人改過
    自新之目的落空，並維持本案與另案間之刑罰相當性（另案
    之科刑較重，但緩刑期間長；本案無法緩刑，故科刑較輕）
    ，綜觀本案犯罪情狀，考量渠等客觀之犯行、主觀之惡性及
    其犯罪所生結果，認尚非不可憫恕，縱使量處法定最低刑度
    有期徒刑1 年，仍嫌過重，難謂符合罪刑相當性及比例原則
    ，爰就被告2人所犯三人以上共同詐欺取財罪部分，均依刑
    法第59條之規定減輕其刑，並避免上開另案緩刑宣告須遭撤
    銷之憾。
  ㈥量刑暨定應執行刑：
　　爰審酌我國近年來詐欺集團猖獗，除造成遭詐騙之被害人受
    有財物損失，更嚴重影響社會安定秩序，而被告2人均非無
    勞動能力，竟均不思以己力循正當管道謀生，因貪圖工作內
    容不繁重、工時彈性即可取得相當一般正職勞工之月薪報酬
    ，而為本案犯行，致壬○○○等8人受有財產損害，復使不法份
    子得以隱匿真實身分及犯罪所得之去向，減少遭查獲之風險
    ，助長犯罪，破壞社會秩序及社會成員間之互信基礎甚鉅，
    其等所為誠值非難；且本案詐欺集團分工細密，此類型之犯
    罪，乃經過縝密計畫所進行之預謀犯罪，本質上雖為詐欺取
    財之犯罪，但依其人員、組織之規模、所造成之損害及範圍
    ，非一般性之詐欺個案可比，危害社會安全甚鉅；惟念被告
    2人犯後均坦承本案全部犯行，態度良好，有效節省司法資
    源，並與部分告訴人、被害人調解成立，展現盡力填補損害
    之作為；被告2人亦均合於上述洗錢防制法第16條第2項之減
    刑事由而得作為量刑有利因子；再考量被告2人涉案程度、
    參與分工之內容、犯罪情節等情，兼衡被告辛○○、李珊妤於
    本院審理中自陳之學經歷、收入、家庭生活狀況（事涉個人
    隱私不予揭露，詳見本院A二卷第99頁，本院B卷第373頁）
    等一切情狀，分別就被告2人所犯各罪，各量處如主文所示
    之刑。並綜衡被告2人就本案各次犯行均出於同一犯罪動機
    ，各次犯行之時間，甚為接近，對法益侵害之加重效應不大
    ，如以實質累加之方式定應執行刑，則處罰之刑度顯將超過
    其行為之不法內涵，而違反罪責原則；復參以被告2人所犯
    各罪依其犯罪情節所量定之刑及合併刑罰所生痛苦之加乘效
    果等一切情形，依刑法第51條第5款所採限制加重原則，對
    被告2人分別定其應執行刑如主文第一項、第三項所示，以
    資儆懲。
三、沒收部分之說明
  ㈠犯罪所用之物：
　　未扣案之三星廠牌手機（含門號0000000000號SIM卡1張），
    為供被告辛○○與本案詐欺集團成員聯絡之用，有本院109年1
    2月25日勘驗筆錄暨截圖在卷可憑（見本院A依卷第297至334
    、341至343頁），該手機亦同為臺灣雲林地方法院109年度
    訴字第144號案件中，供被告辛○○與本案詐欺集團成員聯絡
    所用之物，並經該判決諭知沒收；未扣案之OPPO廠牌手機1
    支為供被告李珊妤與本案詐欺集團成員聯絡之用，有被告李
    珊妤與詐欺集團成員（暱稱「一路長紅」、「RubyWu」、「
    陳經理」、「陳新元」）之LINE對話紀錄附卷可憑（見警B
    卷第319至386頁），該手機亦同為臺灣臺南地方法院108年
    度訴字第1079號案件中，供被告李珊妤與本案詐欺集團成員
    聯絡所用之物，並經該判決諭知沒收，本判決不再重複諭知
    沒收或追徵。至本案扣得被告辛○○所有之IPHONE手機（含門
    號0000000000號SIM卡）1支，經核與本案無關，不予沒收。
  ㈡犯罪所得：
　⒈被告辛○○就本案犯行領有12,000元、5,000元，合計17,000元
    之報酬，被告李珊妤就本案犯行領有5,000元之報酬，均經
    被告2人自承在卷（見警A二卷第12頁反面，本院A一卷第410
    頁，偵B本院B卷第373頁），均屬其犯罪所得，均應依刑法
    第38條之1第1項前段、第3項之規定，宣告沒收，並於全部
    或一部不能沒收或不宜執行沒收時，追徵其價額。至上開17
    ,000元、5,000元固亦屬洗錢防制法第18條第1項所稱之洗錢
    標的，然該等款項既屬犯罪所得，且已依前述規定宣告沒收
    ，基於禁止重複沒收原則，無再適用洗錢防制法第18條第1
    項之必要
　⒉洗錢防制法第18條第1項前段固規定：「犯第14條之罪，其所
    移轉、變更、掩飾、隱匿、收受、取得、持有、使用之財物
    或財產上利益，沒收之」，惟被告辛○○收取詐欺贓款後，提
    領附表所示款項後，除領取部分款項作為報酬外，其餘均交
    由被告李珊妤上繳其他詐欺集團成員，非屬被告辛○○、李珊
    妤所有，亦非在被告2人實際掌控中，渠等就所隱匿之財物
    不具所有權及事實上處分權，無從依洗錢防制法第18條第1
    項就所提領全部金額諭知沒收，併予敘明。　
四、不另為免訴之諭知：
  ㈠公訴意旨固另以：被告辛○○、李珊妤就本案犯行亦構成違反
    組織犯罪防制條例第3條第1項之參與犯罪組織罪嫌等語。
  ㈡按組織犯罪防制條例係藉由防制組織型態之犯罪活動為手段
    ，以達成維護社會秩序、保障人民權益之目的，乃於該條例
    第3條第1項前段與後段，分別對於「發起、主持、操縱、指
    揮」及「參與」犯罪組織者，依其情節不同而為處遇，行為
    人雖有其中一行為（如參與），不問其有否實施各該手段（
    如詐欺）之罪，均成立本罪。然在未經自首或有其他積極事
    實，足以證明其確已脫離或解散該組織之前，其違法行為，
    仍繼續存在，即為行為之繼續，而屬單純一罪，至行為終了
    時，仍論為一罪。行為人於參與詐欺集團之犯罪組織後，於
    參與該犯罪組織之繼續中，先後加重詐欺數人財物，因行為
    人僅為一參與組織行為，侵害一社會法益，應僅就首次犯行
    論以參與犯罪組織罪及加重詐欺罪之想像競合犯，而其後之
    犯行，乃為其參與組織之繼續行為，無從將一參與犯罪組織
    行為割裂再另論一參與犯罪組織罪，而與其後所犯加重詐欺
    罪從一重論處之餘地（最高法院107年度台上字第1066號判
    決意旨參照）。次按案件曾經判決確定者，應為免訴之判決
    ，刑事訴訟法第302條第1款定有明文。　　
  ㈢查被告辛○○參與同一詐欺集團詐騙另案被害人之犯行而涉有
    參與組織犯罪防制條例罪部分，經臺灣雲林地方法院以109
    年度訴字第144號刑事判決有罪在案，於110年11月30日判決
    確定；被告李珊妤所涉參與同一詐欺集團詐騙另案被害人參
    與組織犯罪防制條例罪部分，亦經臺灣臺南地方法院以108
    年訴字第1079號判決有罪在案，並於109年6月30日判決確定
    ，有被告2人之臺灣高等法院被告前案紀錄表及前開判決書
    在卷可佐，是被告2人加入本案詐欺集團所犯之組織犯罪防
    制條例第3條第1項後段之參與犯罪組織罪，均業經判決確定
    ，則被告2人於本案加重詐欺取財犯行，係於參與該犯罪組
    織繼續中，揆諸上揭說明，無從割裂同一參與犯罪組織之行
    為，重複與本件被訴事實成立想像競合犯，本應就此部分為
    免訴之判決，惟公訴意旨認此部分與本件上揭經論罪科刑部
    分，具想像競合之裁判上一罪關係，爰不另為免訴之諭知，
    附此敘明。
五、被告李珊妤被訴如109年度偵字第18699號追加起訴書附表一
    編號9、10、11、12部分，由本院另行審結，併此敘明。
據上論斷，應依刑事訴訟法第273條之1第1項、第299條第1項前
段，判決如主文。
本案經檢察官丙○○、林恒翠先後提起公訴及移送併辦，檢察官林
敏惠到庭執行職務。
中　　華　　民　　國　　111 　 年　　4 　　月　　29　 日
                  刑事第七庭   法　官李宜穎
以上正本證明與原本無異。
如不服本判決應於收受送達後20日內向本院提出上訴書狀，並應
敘述具體理由；如未敘述上訴理由者，應於上訴期間屆滿後20日
內向本院補提理由書（均須按他造當事人之人數附繕本）「切勿
逕送上級法院」。
因疫情而遲誤不變期間，得向法院聲請回復原狀。
中　　華　　民　　國　　111 　年　　4 　　月　　29　　日
　　　　　　　　　　　　　　　書記官王紀淳　　　　　　　
附表：
編號 告訴人 詐欺方式 匯款時間 匯款金額(新臺幣) 匯款帳戶 提領人 ①提領時間、地點、③金額 第一層收水人 ①第一層收水時間、②地點、金額 第二層收水人 ①第二層收水時間、地點、金額 備註 1 （即109年度偵字第6190號追加起訴書附表編號1、109年度偵字第18699號追加起訴書附表一編號1） 壬○○○ 詐欺集團成員於107 年12月21日12時54分許，撥打電話予壬○○○，佯稱係其姪子，因需償還他人借款為由向其借款云云，致其陷於錯誤，而於右列時間，匯款右列金額至詐欺集團所指定之右列帳戶內。 107 年12月21日15時10分許 9萬元 樂靜美所申設之臺灣銀行帳號000-000000000000號帳戶 樂靜美 107 年12月21日15時41分至42分、高雄市○○區○○○路000 號（台灣銀行大昌分行）、6萬元、3萬元（合計9萬元） 辛○○ 107年12月21日15時許、高雄市○○區○○○路000 號( 全家如順店）、9萬元【辛○○取款後先行匯款7 萬5,000元至其申設之玉山銀行帳號000-0000000000000 ，匯款3,000元匯至黃婷萱申設於中華郵政帳號000-00000000000000帳戶，其餘1 萬2,000元作為零用金使用】 李珊妤 107 年12月26日16時許②雲林縣○○市○○路000 號( 合作金庫雲林分行）③7 萬5,000元 1.109年度偵字第18699號追加起訴書附表二第一層收水時間誤載為「107年12月21日16時許」。 2.黃婷萱此部分刑為，經檢察官另為不起訴處分。 3.樂靜美此部分行為，經檢察官另為不起訴處分。 4.李珊妤涉犯參與犯罪組織犯行，業經臺南地方法院以108 年度訴字第1079號判決確定。 5.辛○○涉犯參與犯罪組織犯行，業經臺灣雲林地方法院以109年度訴字第144號判決確定。 2 （即109年度偵字第6190號追加起訴書附表編號2、109年度偵字第18699號追加起訴書附表一編號2） 己○○ 詐欺集團成員於107年12月22日10時10分許，撥打電話予己○○，佯稱係其女兒，因投資款項需返還友人為由向其借款云云，致其陷於錯誤，而於右列時間，依詐欺集團成員之指示操作，匯款右列金額至詐欺集團所指定之右列帳戶內。 107 年12月22日11時01分許 15萬元 樂靜美所申設之陽信銀行帳號000-000000000000號帳戶 樂靜美 107 年12月22日12時18分、高雄市○○區○○○路00號（陽信銀行大順分行）、11萬元、3 萬元、1 萬元（合計15萬元） 辛○○ 107 年12月22日15時許、高雄市○○區○○○路000 號( 全家如順店）、40 萬元 李珊妤 107 年12月22日16時30分許、高鐵台中站月台上、40萬元【李珊妤交付40萬元予詐欺集團不詳成員】 1.109年度偵字第6190號追加起訴書附表、109年度偵字第18699號追加起訴書附表一就匯款時間誤載為「107年12月21日11時01分許」。 2.樂靜美此部分行為，經檢察官另為不起訴處分。 3 （即109年度偵字第6190號追加起訴書附表編號3、109年度偵字第18699號追加起訴書附表一編號3） 丁○○○ 詐欺集團成員於107 年12月22日13時07分許，撥打電話予丁○○○，佯稱係其弟妹阿珍，因需資金周轉為由向其借款云云，致其陷於錯誤，而於右列時間，匯款右列金額至詐欺集團所指定之右列帳戶內。 107年12月22日13時22分許 5萬元 樂靜美所申設之臺灣銀行帳號000-000000000000號帳戶 樂靜美 107 年12月22日13時54分、高雄市○○區○○○路000 號（台灣銀行大昌分行）、5 萬元     樂靜美此部分行為，經檢察官另為不起訴處分。  4 （即109年度偵字第6190號追加起訴書附表編號4、109年度偵字第18699號追加起訴書附表一編號4） 戊○○ 詐欺集團成員於107 年12月22日12時許，撥打電話予戊○○，佯稱係其姪女，欲向其借款云云，致其陷於錯誤，而於右列時間，匯款右列金額至詐欺集團所指定之右列帳戶內。 107 年12月22日13時55分許 20萬元 樂靜美所申設之臺灣銀行帳號000-000000000000號帳戶 樂靜美 107 年12月22日14時48分②高雄市○○區○○○路000 號（台灣銀行大昌分行）③12萬元、8 萬元（合計20萬元）     樂靜美此部分加重詐欺犯行，另經本院以109 年度金訴字第26號判決確定。 5 （即109年度偵字第6190號追加起訴書附表編號6、109年度偵字第18699號追加起訴書附表一編號5） 田沛濡 詐欺集團成員於107 年12月21日10時許，撥打電話予田沛濡，佯稱係其房東，欲向其借款云云，致其陷於錯誤，而於右列時間，匯款右列金額至詐欺集團所指定之右列帳戶內。 107 年12月21日10時53分許 12萬元 鄭詩穎所申設之中國信託銀行帳號000-000000000000號帳戶 鄭詩穎 1.第1 至2次提領：107 年12月21日13時03分至14時00分、高雄市○○區○○路000 ○0 號（中國信託右昌分行）、11萬5000元、10萬5,000 元、1 萬4,000元  2.第3次提領：107 年12月21日14時12、14分、23分②匯入鄭詩穎所申設之台新銀行帳號000-00000000000000號帳戶【鄭詩穎並於107 年12月21日14時23分在高雄市○○區○○路000 號（台新銀行右昌分行）提領】3 萬6,000元（合計27萬元） 辛○○ 107 年12月21日14時許②高雄市○○區○○路000 號（麥當勞右昌分店）、42萬元【辛○○收取2 次，取出5,000 元作為零用金使用】 李珊妤 1.第1次收取：107 年12月21日14時10分許②高雄市○○區○○路000 號( 提摩希歐式早餐坊右昌店）前③20萬5,000元 2. 第2 次收取：107 年12月21日14時47分許②高雄市○○區○○路000 號( 提摩希歐式早餐坊右昌店）前③20萬9,000元【李珊妤共收取41萬5,000元，並取出5,000 元作為零用金使用，並交付40萬予詐欺集團不詳成員】 1.109年度偵字第18699號追加起訴書附表一匯款時間誤載為「107年12月21日11時11分」。 2.鄭詩穎此部分行為，經檢察官另為不起訴處分。。 6 （即109年度偵字第6190號追加起訴書附表編號7、109年度偵字第18699號追加起訴書附表一編號6） 庚○○○ 詐欺集團成員於107 年12月21日10時05分許，撥打電話予庚○○○，佯稱係其友人，欲向其借款云云，致其陷於錯誤，而於右列時間，匯款右列金額至詐欺集團所指定之右列帳戶內。 107 年12月21日13時28分許 5萬元 鄭詩穎所申設之中國信託銀行帳號000-000000000000號帳戶 鄭詩穎      1.109年度偵字第186   99號追加起訴書附   表一匯款時間誤載   為「107年12月21   日13時34分」。 2.鄭詩穎此部分行為，經檢察官另為不起訴處分。。 7 （即109年度偵字第6190號追加起訴書附表編號8、109年度偵字第18699號追加起訴書附表一編號7） 癸○○ 詐欺集團成員於107 年12月20日13時12分許，以LINE傳送訊息予癸○○，佯稱係其胞弟，欲向其借款云云，致其陷於錯誤，而於右列時間，匯款右列金額至詐欺集團所指定之右列帳戶內。 107 年12月21日13時16分許 10萬元 鄭詩穎所申設之中國信託銀行帳號000-000000000000號帳戶 鄭詩穎      1.109年度偵字第18699號追加起訴書附表一匯款時間誤載為「107年12月21日13時54分」。 2.鄭詩穎此部分行為，經檢察官另為不起訴處分。 8 （即109年度偵字第6190號追加起訴書附表編號5、109年度偵字第18699號追加起訴書附表一編號8） 乙○○○ 詐欺集團成員於107 年12月21日上午，撥打電話予乙○○○，佯稱係其姪女，欲向其借款云云，致其陷於錯誤，而於右列時間，匯款右列金額至詐欺集團所指定之右列帳戶內。 107 年12月21日12時27分許 15萬元 鄭詩穎所申設之國泰世華銀行帳號000-000000000000號帳戶 鄭詩穎 1.第1次提領：107 年12月21日13時14分、高雄市○○區○○路000 號( 全聯-左營海總店）、10萬元  2.第2次提領：107 年12月21日13時37分②匯入鄭詩穎所申設之中國信託銀行帳號000-000000000000號帳戶【鄭詩穎並於107年12月21日14時12分在高雄市○○區○○路000 ○0 號中國信託右昌分行）提領】、5 萬元（合計15萬元）     1.109年度偵字第18699號追加起訴書附表二鄭詩穎第一次提領時間誤載為「107 年12月21日12時27分」。 2.鄭詩穎此部分行為，經檢察官另為不起訴處分。 

附錄本判決論罪科刑法條：
刑法第339條之4
犯第339條詐欺罪而有下列情形之一者，處1年以上7年以下有期
徒刑，得併科1百萬元以下罰金：
一、冒用政府機關或公務員名義犯之。
二、三人以上共同犯之。
三、以廣播電視、電子通訊、網際網路或其他媒體等傳播工具，
    對公眾散布而犯之。
前項之未遂犯罰之。

洗錢防制法第14條
有第二條各款所列洗錢行為者，處7年以下有期徒刑，併科新臺
幣5百萬元以下罰金。
前項之未遂犯罰之。
前二項情形，不得科以超過其特定犯罪所定最重本刑之刑。

附錄卷宗標目
1.高雄市政府警察局刑事警察大隊高市警刑大偵15字第10871873100號解送人犯報告書編卷為『警A一卷』 2.高雄市政府警察局刑事警察大隊高市警刑大偵15字第10970584700號解送人犯報告書編卷為『警A二卷』 3.高雄市政府警察局刑事警察大隊高市警刑大偵15字第10970731400號解送人犯報告書編卷為『警A三卷』 4.臺灣高雄地方檢察署108年度他字第5506號卷編卷為『他A一卷』 5.臺灣高雄地方檢察署108年度他字第9268號卷編卷為『他A二卷』 6.臺灣高雄地方檢察署108年度偵字第15509號卷編卷為『偵A一卷』 7.臺灣高雄地方檢察署109年度偵字第6190號卷編卷為『偵A二卷』 8.臺灣高雄地方檢察署109年度偵字第7165號卷編卷為『偵A三卷』 9.臺灣高雄地方檢察署109年度偵字第11970號卷 10.高雄市政府警察局刑事警察大隊高市警刑大偵15字第10971610500號解送人犯報告書編卷為『警A四卷』 11.本院109年度聲羈字第84號卷編卷為『聲羈卷』 12.本院109年度金訴字第49號卷（卷一）編卷為『本院A一卷』 13.本院109年度金訴字第49號卷（卷二）編卷為『本院A二卷』 14.高雄市政府警察局刑警大隊偵五隊15分隊高市警大偵15字第1097257190號卷編卷為『警B卷』 15.臺灣高雄地方檢察署109年度偵字第18699號卷編卷為『偵B卷』 16.本院109年度金訴字第95號卷編卷為『本院B卷』